---
title: "Casas para Alugar"
author: "Hanna e Marcos Antônio"
date: "`r format(Sys.time(), '%d %B,%Y')`"
output: 
    html_document:
        highlight: textmate 
        includes: 
          before_body: "cabecalho.html"
          #in_header: "cabecalho.html"
        theme: flatly 
        toc: yes 
        number_sections: yes
        toc_float:
            collapsed: yes
            smooth_scroll: yes
---  
  
  


# Introdução

Utilizamos uma base de dados do kaggle, carregada pelo usuário Rubens Júnior[^2] informando detalhes de casas para alugar no Brasil  
Link para página [Aqui](https://www.kaggle.com/rubenssjr/brasilian-houses-to-rent).  
Escolhemos esta base por conter dados diversificados e pela simplicidade do conteúdo.  
Utilizamos somente as 1000 primeiras linhas da base.  

[^2]: Link para a página do usuário que carregou a base [aqui](http://www.rubenssjr.com.br/)  
  

<br>  

# Limpeza dos dados  

<br>  

Carregando pacotes  

```{r, warning = FALSE, message = FALSE}
library(ggplot2)
library(dplyr)
library(stringr)
library(knitr)
library(rmarkdown)
library(forcats)
library(patchwork)
library(ggExtra)
library(janitor)
```  

Limpeza dos dados  

```{r, warning = FALSE, message = FALSE}
Path = 'Moradia/houses_to_rent.csv'
Tabela = read.csv(Path)
Tabela <- Tabela[1:1000,]
Tabela <- Tabela %>% select(-X)
Tabela <- Tabela %>% mutate(city = as.factor(city))
Tabela <- Tabela %>% mutate(floor = as.numeric(as.character(floor)))
Tabela <- Tabela %>% mutate(hoa = str_replace(as.character(hoa),",",""))
Tabela <- Tabela %>% mutate(hoa = as.numeric(str_remove(as.character(hoa),"R\\$")))

Tabela <- Tabela %>% mutate(rent.amount = str_replace(as.character(rent.amount),",",""))
Tabela <- Tabela %>% mutate(rent.amount = floor(as.numeric(str_remove(as.character(rent.amount),"R\\$"))))

Tabela <- Tabela %>% mutate(property.tax = str_replace(as.character(property.tax),",",""))
Tabela <- Tabela %>% mutate(property.tax = floor(as.numeric(str_remove(as.character(property.tax),"R\\$"))))

Tabela <- Tabela %>% mutate(fire.insurance = str_replace(as.character(fire.insurance),",",""))
Tabela <- Tabela %>% mutate(fire.insurance= floor(as.numeric(str_remove(as.character(fire.insurance),"R\\$"))))

Tabela <- Tabela %>% mutate(total = str_replace(as.character(total),",",""))
Tabela <- Tabela %>% mutate(total = floor(as.numeric(str_remove(as.character(total),"R\\$"))))
write.csv(Tabela,"Moradia/Dados limpos")
paged_table(head(Tabela,100))


```  

<br>  

# Medidas


## {.tabset} 

<br>

### Animais

```{r, warning = FALSE, message = FALSE}

paged_table(Tabela %>% 
  tabyl(animal) %>%
  adorn_totals(where = c("row")) %>% 
  adorn_percentages(denominator = "col") %>% 
  adorn_pct_formatting(digits = 2) %>% 
  adorn_ns(position = "front"))

```

### Cidade

```{r, warning = FALSE, message = FALSE}

paged_table(Tabela %>% 
  tabyl(city) %>%
  adorn_totals(where = c("row")) %>% 
  adorn_percentages(denominator = "col") %>% 
  adorn_pct_formatting(digits = 2) %>% 
  adorn_ns(position = "front"))

``` 

### Mobília


```{r, warning = FALSE, message = FALSE}

paged_table(Tabela %>% 
  tabyl(furniture) %>%
  adorn_totals(where = c("row")) %>% 
  adorn_percentages(denominator = "col") %>% 
  adorn_pct_formatting(digits = 2) %>% 
  adorn_ns(position = "front"))

``` 

## {-}


## {.tabset} 

<br>

### Animais x Mobília

```{r, warning = FALSE, message = FALSE}

paged_table(Tabela %>% 
  tabyl(animal,furniture) %>%
  adorn_totals(where = c("row","col")) %>% 
  adorn_percentages(denominator = "col") %>% 
  adorn_pct_formatting(digits = 2) %>% 
  adorn_ns(position = "front"))
  

```

### Animais x Cidade

```{r, warning = FALSE, message = FALSE}

paged_table(Tabela %>% 
  tabyl(animal,city) %>%
  adorn_totals(where = c("row","col")) %>% 
  adorn_percentages(denominator = "col") %>% 
  adorn_pct_formatting(digits = 2) %>% 
  adorn_ns(position = "front"))

``` 

### Cidade x Mobília


```{r, warning = FALSE, message = FALSE}

paged_table(Tabela %>% 
  tabyl(city,furniture) %>%
  adorn_totals(where = c("row","col")) %>% 
  adorn_percentages(denominator = "col") %>% 
  adorn_pct_formatting(digits = 2) %>% 
  adorn_ns(position = "front"))

``` 

## {-}


## {.tabset} 



###  Quartos



```{r, warning = FALSE, message = FALSE}

paged_table(Tabela %>%
              mutate(rooms = ifelse(rooms >= 5,"5+",rooms) ) %>% 
              tabyl(rooms) %>%
              adorn_totals(where = c("row")) %>%
              adorn_percentages(denominator = "col") %>% 
              adorn_pct_formatting(digits = 2) %>% 
              adorn_ns(position = "front"))

summary(Tabela$rooms)
var(Tabela$rooms)

```  

###  Banheiros

```{r, warning = FALSE, message = FALSE}

paged_table(Tabela %>%
              mutate(bathroom = ifelse(bathroom >= 5,"5+",bathroom) ) %>% 
              tabyl(bathroom) %>%
              adorn_totals(where = c("row")) %>%
              adorn_percentages(denominator = "col") %>% 
              adorn_pct_formatting(digits = 2) %>% 
              adorn_ns(position = "front"))

summary(Tabela$bathroom)
var(Tabela$bathroom)

```  

###  vagas de garagem

```{r, warning = FALSE, message = FALSE}

paged_table(Tabela %>%
              mutate(parking.spaces = ifelse(parking.spaces >= 5,"5+",parking.spaces) ) %>% 
              tabyl(parking.spaces) %>%
              adorn_totals(where = c("row")) %>%
              adorn_percentages(denominator = "col") %>% 
              adorn_pct_formatting(digits = 2) %>% 
              adorn_ns(position = "front"))

summary(Tabela$parking.spaces)
var(Tabela$parking.spaces)

```  

###  andar

```{r, warning = FALSE, message = FALSE}

paged_table(Tabela %>%
              mutate(floor = cut(Tabela$floor,
                                 breaks = c(0,5,10,15,85) ) ) %>% 
              tabyl(floor) %>%
              adorn_totals(where = c("row")) %>%
              adorn_percentages(denominator = "col") %>% 
              adorn_pct_formatting(digits = 2) %>% 
              adorn_ns(position = "front"))

summary(Tabela$floor)
var(!is.na(Tabela$floor) )

```  


###  metragem


```{r, warning = FALSE, message = FALSE}

paged_table(Tabela %>%
              mutate(area = cut(Tabela$area,
                                 breaks = c(0,50,100,150,200,250,900) ) ) %>% 
              tabyl(area) %>%
              adorn_totals(where = c("row")) %>%
              adorn_percentages(denominator = "col") %>% 
              adorn_pct_formatting(digits = 2) %>% 
              adorn_ns(position = "front"))

summary(Tabela$area)
var(Tabela$area)

```  


###  valor total 


```{r, warning = FALSE, message = FALSE}

# Corrigir notação científica de "total"

paged_table(Tabela %>%
              mutate(total = cut(Tabela$total,breaks = c(500,1500,3000,4500,6000,9000,12000,25000)) ) %>% 
              tabyl(total) %>%
              adorn_totals(where = c("row")) %>%
              adorn_percentages(denominator = "col") %>% 
              adorn_pct_formatting(digits = 2) %>% 
              adorn_ns(position = "front"))

summary(Tabela$total)
var(Tabela$total)

```  

## {-}


##  {.tabset} 

###  valor total x area


```{r, warning = FALSE, message = FALSE}

paged_table(Tabela %>%
              mutate(area = cut(Tabela$area,
                                 breaks = c(0,50,100,150,200,250,900) ),
                     total = cut(Tabela$total,breaks = c(500,1500,3000,4500,6000,9000,12000,25000)) ) %>%  
              tabyl(total,area) %>%
              adorn_totals(where = c("row","col")) %>%
              adorn_percentages(denominator = "col") %>% 
              adorn_pct_formatting(digits = 2) %>% 
              adorn_ns(position = "front"))




Covariance <- cov(Tabela$total,Tabela$area)/( sd(Tabela$total) * sd(Tabela$area) ) 

Covariance

Tabela %>% ggplot(aes(x = total, y = area)) + geom_point() + 
    labs(x = "Total", y = "Área", title = "") + 
    theme(
    plot.title = element_text(hjust = 0.5),
    axis.title = element_text(color = "red"),
    panel.background = element_rect(fill = "grey"),
    panel.grid = element_blank())

```  


0.5 a 0.7 positivo ou negativo indica uma correlação moderada.



###  vagas de garagem x metragem

```{r, warning = FALSE, message = FALSE}

paged_table(Tabela %>%
              mutate(parking.spaces = ifelse(parking.spaces >= 5,
                                             "5+",parking.spaces),
                     area = cut(Tabela$area,
                                 breaks = c(0,50,100,150,200,250,900) ) ) %>% 
              tabyl(parking.spaces,area) %>%
              adorn_totals(where = c("row","col")) %>%
              adorn_percentages(denominator = "col") %>% 
              adorn_pct_formatting(digits = 2) %>% 
              adorn_ns(position = "front"))




Covariance <- cov(Tabela$parking.spaces,Tabela$area)/( sd(Tabela$parking.spaces) * sd(Tabela$area) ) 

Covariance

Tabela %>% ggplot(aes(x = parking.spaces, y = area)) + geom_point() + 
    labs(x = "Vagas", y = "Área", title = "") + 
    theme(
    plot.title = element_text(hjust = 0.5),
    axis.title = element_text(color = "red"),
    panel.background = element_rect(fill = "grey"),
    panel.grid = element_blank())



```  


0.7 a 0.9 positivo ou negativo indica uma correlação forte.


###  valor total x andar

```{r, warning = FALSE, message = FALSE}

paged_table(Tabela %>%
              mutate(floor = cut(Tabela$floor,
                                 breaks = c(0,5,10,15,85) ),
                     total = cut(Tabela$total,
                                          breaks = c(500,1500,3000,4500,6000,9000,12000,25000))) %>% 
              tabyl(total,floor) %>%
              adorn_totals(where = c("row","col")) %>%
              adorn_percentages(denominator = "col") %>% 
              adorn_pct_formatting(digits = 2) %>% 
              adorn_ns(position = "front"))


Covariance <- cov(Tabela$total, !is.na(Tabela$floor) )/( sd(Tabela$total) * sd( !is.na(Tabela$floor) ) ) 

Covariance

Tabela %>% ggplot(aes(x = floor, y = total)) + geom_point() + 
    labs(x = "Andar", y = "Total", title = "") + 
    theme(
    plot.title = element_text(hjust = 0.5),
    axis.title = element_text(color = "red"),
    panel.background = element_rect(fill = "grey"),
    panel.grid = element_blank())


```  

<br>  


0 a 0.3 positivo ou negativo indica uma correlação desprezível.


## {-}

<br>



```{r, warning = FALSE, message = FALSE}

Covariance <- cov(Tabela$area, !is.na(Tabela$floor) )/( sd(Tabela$area) * sd( !is.na(Tabela$floor) ) ) 

Covariance

``` 
<br>  

```{r, warning = FALSE, message = FALSE}

Covariance <- cov(Tabela$rooms, !is.na(Tabela$floor) )/( sd(Tabela$rooms) * sd( !is.na(Tabela$floor) ) ) 

Covariance

``` 




<br>

# Visualizações

<br>  



```{r,warning = FALSE, message = FALSE}
paged_table( Tabela %>% count(floor) %>% arrange(desc(floor)),
             options = list(rows.print = 5))

```
```{r, warning = FALSE, message = FALSE}
Tabela %>% ggplot(aes(floor)) + geom_point(stat = 'count', size = 2)  +
  coord_cartesian(xlim = c(0, 40)) +
  scale_x_continuous(breaks = seq(0, 40, 2)) +
  labs(x = "Andar", y = "Nº casas", title = "Contagem de casas por andar") + 
    theme(
    plot.title = element_text(hjust = 0.5),
    axis.title = element_text(color = "purple"),
    panel.background = element_rect(fill = "grey"),
    panel.grid = element_blank())

```  
<br>  
Quanto maior o andar menos imóveis para alugar, o que era esperado.  



<br>

Vamos a algumas estatísticas de valores  

abaixo o boxplot com as variáveis numéricas nos darão uma ideia de dispersão, média e quantis.  

```{r, warning = FALSE, message = FALSE}
p1 <- Tabela %>% ggplot(aes(y = hoa)) + geom_boxplot()
p2 <- Tabela %>% ggplot(aes(y = rent.amount)) + geom_boxplot()
p3 <- Tabela %>% ggplot(aes(y = property.tax)) + geom_boxplot()
p4 <- Tabela %>% ggplot(aes(y = fire.insurance)) + geom_boxplot()
p1+p2+p3+p4
```  
<br>  
Percebe-se que o valor do aluguel tende a ser mais bem distribuído que as outras cobranças.  


Vamos criar uma nova coluna "preço_ relativo_m2" obtida pela razão entre o total em valor e a área. Vejamos os que possuem o $m^2$ acima de R$100,00.  

```{r, warning = FALSE, message = FALSE}

Tabela <- Tabela %>% mutate(preço_m2 = total/area)
paged_table( head(Tabela) )



Tabela %>% filter(preço_m2 >=100) %>% ggplot(aes(preço_m2))  + geom_point(stat = 'count')
```  
<br>  

vejamos se o preço por $m^2$ tem alguma relação com a cidade.  

```{r, warning = FALSE, message = FALSE}
Tabela %>% group_by(city) %>% ggplot(aes(x = city, y = preço_m2)) + geom_boxplot(color = "blue") +
  coord_cartesian(ylim = c(0, 200)) +
  labs(x = "Cidade", y = "R$/m2", title = "Preço por Metro Quadrado") + 
    theme(
    plot.title = element_text(hjust = 0.5),
    axis.title = element_text(color = "red"),
    panel.background = element_rect(fill = "grey"),
    panel.grid = element_blank())
```  
  
A cidade 1 tem o $m^2$ mais caro que a cidade 0, no entanto a cidade 0 tem uma distribuição de preços mais regular.  
<br>  

Vejamos a relação entre preço do aluguel, área e número de quartos.  

```{r , warning = FALSE, message = FALSE}

paged_table(Tabela %>% count(animal))

paged_table(Tabela %>% filter(rent.amount > 12000) %>% count(animal))

Tabela %>% filter(rent.amount > 12000) %>% 
  ggplot(aes(x = area, y = rent.amount, colour = animal)) + geom_point()

``` 
<br>  
 Casas maiores e mais caras tendem a ter mais tolerância com pets uma vez que no total essa proporção é de 0.78 e para casas com aluguel acima de R$12000,00 é de 0.87.  
 <br>  
 

```{r marginal , warning = FALSE, message = FALSE}

graf <- Tabela %>%
  filter( !is.na(Tabela) ) %>% 
  ggplot() + 
  geom_point(mapping = aes(x = area, y = total, color = total)) +
  scale_color_gradient(low = "orange", high = "red") +
  theme(legend.position="none")

graf <- ggMarginal(graf, type="histogram",fill = "darkorange") 


show(graf)

```

<br>





```{r barras, warning = FALSE, message = FALSE}

colors = c("darkgray","steelblue")

vagas <- Tabela %>% ggplot( aes(x = parking.spaces, fill = city ) ) +
  geom_bar(show.legend = FALSE) +
  labs(x = "vagas de garagem", y = "número de imóveis") + 
  scale_fill_manual(values = colors) 

quartos <- Tabela %>% ggplot( aes(x = rooms, fill = city ) ) +
  geom_bar() +
  labs(x = "número de quartos") +
  scale_fill_manual(values = colors,
                    name = "na cidade",
                    labels = c("não", "sim")) +
  theme(axis.title.y = element_blank(),
        legend.position="top")

banheiros <- Tabela %>% ggplot( aes(x = bathroom, fill = city ) ) +
  geom_bar(show.legend = FALSE) +
  labs(x = "número de banheiros") + 
  scale_fill_manual(values = colors) +
  theme(axis.title.y = element_blank() )

vagas + quartos + banheiros 

```


```{r quantis, warning = FALSE, message = FALSE}

Tabela %>%
  ggplot(aes(sample = total) ) +
  stat_qq(color = "black",
          fill = "gray",
          alpha = 1/5,
          size = 2) +
  stat_qq_line(color = "red") +
  labs(title = "Gráfico quantil x quantil do valor total dos imóveis",
       x = "quantis teóricos",
       y = "quantis amostrais")


```




<br>  
<br>  

# Bibliotecas utilizadas  


Grande parte dos comandos foram feitos utilizando `ggplot2`,`dplyr`. `stringr` auxiliou na limpeza dos dados, `forcats`,`knitr` e `rmarkdown` foram usadas para a construção de
estruturas de dados categóricos.Usei `patchwork` para juntar gráficos distintos.E `ggExtra` para plotar gráficos marginais.E `janitor` para tabelas de frequência.

 
<br>  
<br>  

# Referências  
*    Livro de R [consultado](https://livro.curso-r.com/). 
*    Livro de auxílio com para [tabelas](https://www.ime.usp.br/~pam/scriptsR.html). 



