---
title: "Mapa de Vacinação"
author: "Marcos Antônio Alves e Hanna Rodrigues"
date: "`r format(Sys.time(), '%d %B,%Y')`"
output: 
    html_document:
        theme: flatly 
        highlight: textmate 
        toc: no
        number_sections: no
        toc_float:
            collapsed: no
            smooth_scroll: yes
---

Neste trabalho, produzimos um mapa gráfico que fornece uma visualização do atual cenário da pandemia de covid-19 no mundo. Sabemos que os dados são significativamente alterados dia após dia e que novas fases da pandemia se estabelecem de tempos em tempos; no entanto mapas não são adequados para visualizar evolução ao longo do tempo, por isso o objetivo do gráfico é apenas transmitir a informação superficialmente mas de forma mais abrangente possível, de maneira elegante e eficiente. 

<br>  

## Base de dados  

Utilizamos os dados do site *ourworldindata* contendo dados sobre testagens, vacinação, novos casos, número de mortos por covid e população de cada país.  

*   Site:https://ourworldindata.org/covid-vaccinations  
*   Dados:https://covid.ourworldindata.org/data/owid-covid-data.csv  
<br>  

## O gráfico   

Por se tratar de uma crise que afeta significamente o mundo todo, achamos interessante considerar o mundo como o nosso objeto informativo, onde cada país representa um único dado. Um mapa é eficiente nesse caso, pois além de permitir comprimir todas as informações da pandemia numa única visualização, ainda toma proveito do conhecimento geográfico preexistente de cada indivíduo para poupar tempo de leitura de textos com a posição da informação no mapa, atuando como elemento de pré-atenção.  
Utilizaremos as variáveis `região`, `pessoas_vacindas` e `mortes` no nosso gráfico. A escolha do azul para o gráfico é justificada pela reincidência dessa cor em vários posts sobre vacinas. Utilizaremos a tonalidade das cores como artifício para representar quantidade. 


## Organização da base  

```{r, warning=FALSE, message = FALSE}
library(maps)
library(ggplot2)
library(tidyr)
library(dplyr)
library(viridis)
library(ggthemes)
#theme_set(theme_void())
```  

<br> 

```{r}
world <- map_data("world")
dado <- read.csv("owid-covid-data.csv")

``` 
<br> 

Iremos juntar os dados do mapa com numero de mortes, vacinação e suas respectivas porcentagens.  


```{r, message = FALSE, warning = FALSE}
dado2 <- dado %>% group_by(location) %>% summarise(
  mortes = max(total_deaths, na.rm = TRUE), 
  dose1 = max(people_vaccinated - people_fully_vaccinated, na.rm = TRUE), 
  dose2 = max(people_fully_vaccinated, na.rm = TRUE),
  vacinadas = max(people_vaccinated, na.rm = TRUE),
  population = max(population))

dado2 <- dado2 %>% mutate(dose1_perc = 100*dose1/population,
                          dose2_perc = 100*dose2/population,
                          vacin_perc = 100*vacinadas/population)


dado2 <- dado2 %>% mutate(mortes = ifelse(!(mortes >= 0), 0, mortes),
      dose1 = ifelse(!(dose1>=0 ), 0, dose1), 
      dose2 = ifelse(!(dose2>=0), 0, dose2),
      dose1_perc = ifelse(!(dose1_perc >=0),0,dose1_perc),
      dose2_perc = ifelse(!(dose2_perc >=0),0,dose2_perc))

colnames(dado2)[1] <- "region"



## encontrando conflitos
#d1 <- levels(as.factor(world$region))
#d2 <- levels(as.factor(dado2$region))
#v1 <- d2[!(d2 %in% d1)]
#v2 <- d1[!(d1 %in% d2)]


# O primeiro elementoo é como está em 'world' e o segundo é como está em 'dado'
lista <- c(c("Antigua", "Antigua and Barbuda"),c("Bonaire","Bonaire Sint Eustatius and Saba"),
           c("Democratic Republic of the Congo","Congo"),c("French Guiana","French"),
           c("Republic of Congo","Congo"), c("Trinidad","Trinidad and Tobago"),
           c("Timor-Leste", "Timor"), c("Tobago","Trinidad and Tobago"),
           c("Grenadines", "Saint Vincent and the Grenadines"),c("Saint Vincent","Saint Vincent and the Grenadines"), c("Micronesia" ,"Micronesia (country)" ),
           c("Macedonia","North Macedonia"), c("Czech Republic" ,"Czechia"), 
           c("UK","United Kingdom"), c("USA","United States"),
           c("Republic of Congo","Democratic Republic of Congo"),c("Western Sahara","Africa"))

## separando a lista em duas
h1 <- c()
h2 <- c()
for (x in 1:(length(lista)/2)) {
  h1 <- c(h1,lista[2*x -1])
  h2 <- c(h2, lista[2*x])
}

## função para corrigir o nome do país
f <- function(a,b, dado2) {
    dado2 <- dado2 %>% mutate(region = ifelse(as.character(region) == a, b, as.character(region)))
    dado2
}


for (x in 1:length(h1)) {
  dado2 <- f(h2[x],h1[x],dado2)
}
head(dado2)

```  


<br>  


```{r}
world2 <- left_join(by = "region", x = world, y = dado2)
world2 <- world2 %>% filter(region != "Antarctica" )

world2 <- world2 %>% mutate(dose1 = ifelse(is.na(dose1),0,dose1),
                            dose2 = ifelse(is.na(dose2),0,dose2),
                            dose1_perc = ifelse(is.na(dose1_perc),0,dose1_perc),
                            dose2_perc = ifelse(is.na(dose2_perc),0,dose2_perc),
                            vacin_perc = ifelse(is.na(vacin_perc),0,vacin_perc))

world2 <- world2 %>% mutate(categoria = ifelse(dose2_perc < 0.1, "[0,0.1)",
                                        ifelse(dose2_perc <5,"[0.1,5)",
                                        ifelse(dose2_perc < 15, "[5,15)",
                                        ifelse(dose2_perc < 35, "[15,35)", 
                                        ifelse(dose2_perc < 95, "[35,95)", ">95"))))),
                            categoria_vac = ifelse(vacin_perc < 0.1, "[0,0.1)",
                                        ifelse(vacin_perc <5,"[0.1,5)",
                                        ifelse(vacin_perc < 15, "[5,15)",
                                        ifelse(vacin_perc < 35, "[15,35)", 
                                        ifelse(vacin_perc < 95, "[35,95)", ">95"))))))
world2 <- world2 %>% mutate(categoria = as.factor(categoria))
```  

<br>  

## Mapas  {.tabset}

 
Para o gráfico principal, optamos por um gráfico mais higiênico possível, uma vez que não queremos desviar a atenção das cores dos países com os gráficos não relacionados aos dados, uma vez que um mapa é muito detalhista. Há outros dois mapas secundários com outras informações.  
<br> 

### Vacinados  

Abaixo um mapa com o percentil de vacinados. . A escolha do laranja foi por critério de destaque destaque entre os diferentes tons de cor.  

```{r, message = FALSE, warning = FALSE}
# Gráfico 2: Dados discretos
blue_rev <- RColorBrewer::brewer.pal(n = 6, name = "Oranges")
ggplot(data = world2, mapping = aes(x= long, y = lat, fill = categoria_vac, group = group)) + 
  geom_polygon(color = "white", size = 0.3) + 
  labs(title = "Vacinados", fill = "Percentil") +
  scale_fill_manual(values = c("[0,0.1)" = blue_rev[1], "[0.1,5)" = blue_rev[2],
                    "[5,15)" = blue_rev[3], "[15,35)" = blue_rev[4], "[35,95)" = blue_rev[5], ">95" = blue_rev[6])) +
  theme_map() + 
  guides(fill = guide_legend(nrow = 1)) +
    theme(plot.title = element_text(hjust = 0.5, colour = "Black", size = 20)) + 
   coord_map(proj = "mollweide", orientation = c(90,0,0), xlim = c(-130,170), ylim = c(-90,90))
```  

<br>  

### Completamente vacinados  

Uma vez feito o mapa, podemos visualizar outros dados da nossa base. Visualizaremos abaixo o percentil de pessoas vacinadas com a segunda dose e mortes.  O fundo preto foi pensado para dar destaque ao azul.  


```{r}
# Gráfico 2: Dados discretos
blue_rev <- RColorBrewer::brewer.pal(n = 5, name = "Blues")
ggplot(data = world2, mapping = aes(x= long, y = lat, fill = categoria, group = group)) + 
  geom_polygon(color = "white", size = 0.3) + 
  labs(title = "Segunda dose", fill = "Percentil") +
  scale_fill_manual(values = c("[0,0.1)" = blue_rev[1], "[0.1,5)" = blue_rev[2],
                    "[5,15)" = blue_rev[3], "[15,35)" = blue_rev[4], "[35,95)" = blue_rev[5], ">95" = blue_rev[6])) + 
  theme_map() + 
    theme(
    plot.title = element_text(hjust = 0.5, colour = "Black", size = 20),
    axis.title.x = element_blank(),
    panel.background = element_rect(fill = "#000000"),
    panel.grid = element_blank()) +
   coord_map(proj = "mollweide", orientation = c(90,0,0), xlim = c(-130,170), ylim = c(-60,90)) 


``` 

<br>  

### Mortes por país  

Até agora utilizamos gradientes discretos para as cores. Como o número de mortes é mais diverso, optamos por utilizar uma escala contínua para a cor. A escala vai do vermelho ao azul e o meio é justamente a união dessas cores, o roxo.  
<br>  


```{r}
# Grafico 1: Dados contínuos

ggplot(data = world2, mapping = aes(x= long, y = lat, fill = mortes, group = group)) + 
  geom_polygon(color = "white", size = 0.3) + 
  labs(title = "Número de Mortes", fill = "Percentil") +
  scale_fill_gradient2(low = "#6666FF", midpoint = 15, mid = "purple", high = "red", 
                       breaks = c(0,100000,200000,300000,400000,500000),
                       labels = c("0","100k","200k","300k","400k","500k")) + 
  theme_map() + 
    theme(
    plot.title = element_text(hjust = 0.5, colour = "Black", size = 20),
    axis.title.x = element_blank(),
    panel.background = element_rect(fill = "#EEEEEE", colour = "#EEEEEE"),
    panel.grid = element_blank(),line = element_blank()) +
   coord_map(proj = "mollweide", orientation = c(90,0,0), xlim = c(-130,170), ylim = c(-60,90)) 
```  

<br>  

##  

Alguns países não fornecem seus dados. Atribuir 0 ou qualquer outro valor a eles não é muito justificável, nesse caso, países em cinza estão com dados faltantes.  


Analisando os mapas podemos notar uma associação entre número de vacinados, o que era esperado pois a medida que mais mrtes são confirmadas mais caótica é a situação e o estado toma providências mais rapidamente.  





<br>  


<br>  

Os dados utilizados foram obtidos do site ["Our World in Data"](https://ourworldindata.org/coronavirus), diferentemente dos mapas confecionados pelo Marcos Antônio que explora a dimensão da cor, irei explorar a atual situação das campanhas vacinais dos países através da dimensão de tamanho de um Bubble Chart.

```{r, warning=FALSE, message = FALSE}

library(ggplot2)
library(dplyr)
library(Hmisc) # %nin% 

```  


```{r}

data <- read.csv("owid-covid-data.csv")
glimpse(data)

``` 

A limpeza de dados foi basicamente coletar o valor acumulado de casos, mortes e pessoas vacinadas, além de outras medidas auxiliares como tamanho populacional, continente de cada país.

Perceba que nosso dataset possui desta forma 229 linhas, ou seja, 229 países. A fim de selecionar certos países para analisar, filtrei no Bubble Chart os top 15 países de maior PIB de 2021.

```{r, message = FALSE, warning = FALSE}

data <- data %>% 
  group_by(location) %>%
  summarise(continent = max(continent),
    pop = max(population,na.rm = TRUE),
    cases = max(total_cases,na.rm = TRUE),
    deaths = max(total_deaths,na.rm = TRUE),
    vac1 = max(people_vaccinated - people_fully_vaccinated,
               na.rm = TRUE), 
    vac2 = max(people_fully_vaccinated,na.rm = TRUE))

data <- data %>% mutate(cases = ifelse(!(cases>=0), 0, cases),
                        deaths = ifelse(!(deaths>=0), 0, deaths),
                        vac1 = ifelse(!(vac1>=0 ), 0, vac1), 
                        vac2 = ifelse(!(vac2>=0), 0, vac2))

glimpse(data)

```  

```{r}

data <- data %>% filter(location %nin% c("World",
                                         "Asia",
                                         "Europe",
                                         "North America",
                                         "European Union",
                                         "South America",
                                         "Africa"))

#Estados Unidos: US$ 20,933 trilhões
#China: US$ 14,723 trilhões
#Japão: US$ 5,049 trilhões
#Alemanha: US$ 3,803 trilhões
#Reino Unido: US$ 2,711 trilhões
#Índia: US$ 2,709 trilhões
#França: US$ 2,599 trilhões
#Itália: US$ 1,885 trilhão
#Canadá: US$ 1,643 trilhão
#Coreia do Sul: US$ 1,631 trilhão
#Rússia: US$ 1,474 trilhão
#Brasil: US$ 1,434 trilhão
#Austrália: US$ 1,359 trilhão
#Espanha: US$ 1,278 trilhão
#México: US$ 1,076 trilhão

names <- c('Brazil',
          'United States',
          'Canada',
          'Mexico',
          'Germany',
          'United Kingdom',
          'French',
          'Italy',
          'Spain',
          'Russia',
          'India',
          'South Korea',
          'China',
          'Japan',
          'Australia')


colors <- c('#F28B30',
            '#BF0A3A',
            '#022873',
            '#F23D6D',
            'gray',
            '#03A62C')

data <- mutate(data, aux = ifelse(location %in% names,
                                  ifelse(location == 'Brazil',
                                         'z','b'),'a'))

data <- mutate(data, Continent =  ifelse(aux == 'a',
                                         'Others',
                                         continent))

```

Foram mantidos as bolhas dos outros países para ter uma noção global do comportamento desses países, mas em cinza para não poluir visualmente. As cores de cada continente foram inspiradas nas bandeiras dos países em questão, por exemplo o laranja da Ásia é o da bandeira da Índia.


Analizando agora as variáveis do Bubble Chart, o eixo x é a parcela da população que contrai COVID-19, o eixo y é a parcela da população que morreu por conta dela e o tamanho das bolhas trata-se da porcentagem da população totalmente vacinada de cada país.


A escolha de fazer com as porcentagens e não os valores absolutos é para melhor conseguir comparar países com dimensões populacionais tão distintas.

```{r,height=6,width=6,units="in",dpi=200}


p <- data %>%
  arrange(aux) %>% 
  ggplot(aes(x=cases/pop,
             y=deaths/pop)) +
  geom_point(aes(size=vac2/pop,
                 color=Continent),
             alpha=0.6) +
  scale_size(range = c(.1, 35), name="fully vaccinated") +
  scale_colour_manual(values = colors) +
  ggrepel::geom_text_repel(data = subset(data,
                                         location %in% names),
            aes(x=cases/pop,y=deaths/pop,label=location)) +
  xlim(-0.012, .18) +
  ylim(-0.001, .0058) +
  theme_classic() +
  theme(legend.position = c(0.83, 0.86)) +
  guides(size = FALSE) +
  labs(title="COVID-19 vaccinations of top 15 GPD countries")


p

``` 

Uma possível análise a se fazer a partir dessa visualização é o fato de o Brasil, dentro do top ter junto com EUA, Reino Unido, Itália e Espanha ter os maiores percentuais de casos e mortes, entretanto ter uma campanha vacinal tímida se comparada aos mesmos países.


Outra coisa interessante a se resaltar é a concentração de países do top 15 que são da Asia perto origem do gráfico, o que mostra que conseguiram lidar bem a pandemia em seus respectivos países. Um possível fator causador desse fenômeno é pelo fato destes países já terem passado por surtos epidêmicos antes, como por exemplo a SARS em 2002.


De modo geral podemos analisar uma tendência linear crescente da parcela de casos e mortes em todos os países, com variações mais comuns da porcentagem de mortos para menos. Um outlier muito chamativo nesse contexto é o Peru, em cinza sem label, com a maior porcentagem de mortos.
