---
title: "Coordenadas Polares"
author: "Hanna Rodrigues Ferreira"
date: "`r format(Sys.time(), '%d %B,%Y')`"
output:
  pdf_document:
  html_document:
    highlight: textmate
    includes: null
    theme: flatly
always_allow_html: true
---

```{r setup, include=FALSE}

knitr::opts_chunk$set(echo = TRUE)


library(tidyverse)
library(janitor)   # tabyl
library(patchwork) # combine plots

```


```{r}

Tabela <- read.csv('Dados limpos')

```

Utilizaremos de uma amostra da base de dados de imóveis para alugar. Para entender como a coord_polar() funciona, foi feito um pie chart simples da porcentagem de imóveis anunciados de cada cidade:

```{r}

city <- Tabela %>% tabyl(city)

city %>% ggplot(aes(x="", y=percent, fill = as.factor(city))) +
  geom_bar(width = 1, stat = "identity") +
  labs(x = NULL, y = NULL, fill = "city") +
  coord_polar("y", start=0)


```

A seguir temos variações que são dois gráficos de uma categoria dos imóveis pela cidade:

```{r}

b0 <- Tabela %>%
  filter(city == 0) %>% 
  mutate(bathroom = ifelse(bathroom>=6, "6+", bathroom)) %>%
  tabyl(bathroom)

b1 <- Tabela %>%
  filter(city == 1) %>% 
  mutate(bathroom = ifelse(bathroom>=6, "6+", bathroom)) %>%
  tabyl(bathroom)

bathroom_0 <- b0 %>%
  ggplot(aes(x="", y=percent, fill = as.factor(bathroom))) +
  geom_bar(width = 1, stat = "identity") +
  labs(x = NULL, y = "city 0", fill = NULL) +
  theme(legend.position="none") +
  coord_polar("y", start=0)

bathroom_1 <- b1 %>%
  ggplot(aes(x="", y=percent, fill = as.factor(bathroom))) +
  geom_bar(width = 1, stat = "identity") +
  labs(x = NULL, y = "city 1", fill = "bathroom") +
  theme(legend.position="right") +
  coord_polar("y", start=0)



bathroom_0 + bathroom_1


```


Adicionando ao final novamente a função coor_polar() chegamos no bullseye chart:


```{r}

b0 <- Tabela %>%
  filter(city == 0) %>% 
  mutate(rooms = ifelse(rooms>=5, "5+", rooms)) %>%
  tabyl(rooms)

b1 <- Tabela %>%
  filter(city == 1) %>% 
  mutate(rooms = ifelse(rooms>=5, "5+", rooms)) %>%
  tabyl(rooms)


rooms_0 <- b0 %>%
  ggplot(aes(x="", y=percent, fill = as.factor(rooms))) +
  geom_bar(width = 1, stat = "identity") +
  labs(x = NULL, y = "city 0", fill = NULL) +
  theme(legend.position="none") +
  coord_polar("y", start=0) +
  coord_polar()

rooms_1 <- b1 %>%
  ggplot(aes(x="", y=percent, fill = as.factor(rooms))) +
  geom_bar(width = 1, stat = "identity") +
  labs(x = NULL, y = "city 1", fill = "rooms") +
  theme(legend.position="right") +
  coord_polar("y", start=0) +
  coord_polar()



rooms_0 + rooms_1


```

Mudando o start redefinimos onde o gráfico começa a ser desenhado, neste caso o deslocamos 60 graus, e mudamos o direction que por padrão desenha no sentido horário, agora desenhará no anti-horário:

```{r}

b0 <- Tabela %>%
  filter(city == 0) %>% 
  mutate(parking.spaces = ifelse(parking.spaces>=7, "7+", parking.spaces)) %>%
  tabyl(parking.spaces)

b1 <- Tabela %>%
  filter(city == 1) %>% 
  mutate(parking.spaces = ifelse(parking.spaces>=7, "7+", parking.spaces)) %>%
  tabyl(parking.spaces)


parking.spaces_0 <- b0 %>%
  ggplot(aes(x="", y=percent, fill = as.factor(parking.spaces))) +
  geom_bar(width = 1, stat = "identity") +
  labs(x = NULL, y = "city 0", fill = NULL) +
  theme(legend.position="none") +
  coord_polar("y", start=pi/3, direction = -1) 

parking.spaces_1 <- b1 %>%
  ggplot(aes(x="", y=percent, fill = as.factor(parking.spaces))) +
  geom_bar(width = 1, stat = "identity") +
  labs(x = NULL, y = "city 1", fill = "parking.spaces") +
  theme(legend.position="right") +
  coord_polar("y", start=pi/3, direction = -1)


parking.spaces_0 + parking.spaces_1

```

```{r}



```



```{r, warning=FALSE,include=FALSE}

t0 <- Tabela %>%
  filter(city == 0) %>%
  select(area, rooms, bathroom, parking.spaces, total) %>% 
  summarize_if(is.numeric, funs(mean), na.rm = TRUE) %>%
  ungroup()


t1 <- Tabela %>%
  filter(city == 1) %>%
  select(area, rooms, bathroom, parking.spaces, total) %>% 
  summarize_if(is.numeric, funs(mean), na.rm = TRUE) %>%
  ungroup()


t <- Tabela %>%
  select(area, rooms, bathroom, parking.spaces, total) %>% 
  summarize_if(is.numeric, funs(min, max), na.rm = TRUE) %>%
  ungroup()



```
