---
title: "Mapas"
author: "Hanna Rodrigues Ferreira"
date: "`r format(Sys.time(), '%d %B,%Y')`"
output:
  html_document:
    highlight: textmate
    includes: null
    theme: flatly
  pdf_document:
always_allow_html: true
---


Vamos reproduzir os resultados do capítulo 7 do livro **Data Visualization - A pratical Introduction**. Os dados utilizados foram retirados deste [github ](https://github.com/kjhealy/socviz).

```{r setup, message=FALSE,warning=FALSE}
knitr::opts_chunk$set(echo = TRUE)

library(gapminder)
library(here)
library(tidyverse)
library(ggrepel)
library(socviz)

```

Choropleth maps mostra geograficamente regiões coloridas de acordo com certa variável. Além de Choropleth maps veremos outras formas de representar dados deste tipo na ggplot2.

## Mapa dos EUA

Utilizaremos uma amostra dos dados de eleição presidencial dos EUA em 2016, ela possui diversas medidas do voto pela região e estado 


```{r}

election %>% select(state,
                    total_vote,
                    r_points,
                    pct_trump,
                    party,
                    census) %>%
  sample_n(5)

```

Antes de partir diretamente para a representação por mapas, podemos começar com um dotplot do resultado das eleições dos estados divididos pela região.

```{r, fig.width=4, fig.height=10}

# cores : Democratas azul e Republicanos vermelho
party_colors <- c("#2E74C0", "#CB454A") 

p0 <- ggplot(data = subset(election,
                           st %nin% "DC"),
             mapping = aes(x = r_points,
                           y = reorder(state, r_points),
                           color = party))

p1 <- p0 +
  geom_vline(xintercept = 0,
             color = "gray30") +
  geom_point(size = 2)

p2 <- p1 + scale_color_manual(values = party_colors)

p3 <- p2 + scale_x_continuous(breaks = c(-30, -20, -10, 0, 10, 20, 30, 40),
                              labels = c("30\n (Clinton)", "20", "10", "0",
                                         "10", "20", "30", "40\n(Trump)"))

p3 + facet_wrap(~ census, ncol=1, scales="free_y") +
  guides(color=FALSE) +
  labs(x = "Point Margin", y = "") +
  theme(axis.text=element_text(size=8))

```


Agora vamos fazer uso do pacote maps que nos dará acesso a alguns dados de mapa pré-desenhados.

```{r, message=FALSE,warning=FALSE}

library(maps)

us_states <- map_data("state")
head(us_states)
dim(us_states)

```

Perceba o tamanho deste dataframe, é necessário muitas linhas para se desenhar com robustez um mapa. Podemos utilizar estes dados para plotar um mapa ainda em branco através da função geom_ploygon().

```{r}

p <- ggplot(data = us_states,
            mapping = aes(x = long,
                          y = lat,
                          group = group))

p + geom_polygon(fill = "white",
                 color = "black")

```

Podemos adicionar cor aos estados definindo a variável region ao fill e às fronteiras redefinindo color e size.


```{r, fig.cap='Coloring the states', out.width="100%", fig.width=6, fig.height=5}

library('mapproj')

p <- ggplot(data = us_states,
            aes(x = long,
                y = lat,
                group = group,
                fill = region))

p + geom_polygon(color = "gray90",
                 size = 0.1) + 
  guides(fill = FALSE)

```

Por padrão a projeção do mapa é "mercator", existem diversos tipos de técnicas cartográficas para projetar mapas e optaremos por redefinir a projeção e seus parâmetros para a "albers" através da função coord_map().

```{r, out.width="100%", fig.width=6, fig.height=5}

p <- ggplot(data = us_states,
            mapping = aes(x = long,
                          y = lat,
                          group = group,
                          fill = region))

p + geom_polygon(color = "gray90", size = 0.1) +
  coord_map("albers", lat0 = 39, lat1 = 45) +
  guides(fill = FALSE)

```

Agora vamos plotar nossos dados no mapa, faremos um merge dos dados do pacote maps com nossos dados das eleições.

```{r}

election$region <- tolower(election$state)
us_states_elec <- left_join(us_states, election)

```

Com os dados compilados podemos portanto plotar o mapa colorindo segundo o partido.

```{r, out.width="100%", fig.width=6, fig.height=5}

p <- ggplot(data = us_states_elec,
            aes(x = long, y = lat,
                group = group, fill = party))

p + geom_polygon(color = "gray90", size = 0.1) +
    coord_map(projection = "albers", lat0 = 39, lat1 = 45) 

```

Adicionando certas configurações ao tema, como as cores pre-definidas anteriormente e remover o grid.

```{r}

theme_map <- function(base_size=9, base_family="") {
    require(grid)
    theme_bw(base_size=base_size, base_family=base_family) %+replace%
        theme(axis.line=element_blank(),
              axis.text=element_blank(),
              axis.ticks=element_blank(),
              axis.title=element_blank(),
              panel.background=element_blank(),
              panel.border=element_blank(),
              panel.grid=element_blank(),
              panel.spacing=unit(0, "lines"),
              plot.background=element_blank(),
              legend.justification = c(0,0),
              legend.position = c(0,0)
              )
}

p0 <- ggplot(data = us_states_elec,
             mapping = aes(x = long, y = lat,
                           group = group, fill = party))
p1 <- p0 + geom_polygon(color = "gray90", size = 0.1) +
    coord_map(projection = "albers", lat0 = 39, lat1 = 45) 
p2 <- p1 + scale_fill_manual(values = party_colors) +
    labs(title = "Election Results 2016", fill = NULL)
p2 + theme_map() 

```

Agora a partir deste podemos colorir utilizando outras variáveis nosso mapa, como a variável contínua da porcentagem de votos em Donald Trump.


```{r, out.width="100%", fig.width=6, fig.height=5, fig.show = 'hold'}

p0 <- ggplot(data = us_states_elec,
             mapping = aes(x = long, y = lat, group = group, fill = pct_trump))

p1 <- p0 + geom_polygon(color = "gray90", size = 0.1) +
    coord_map(projection = "albers", lat0 = 39, lat1 = 45) 

p1 + labs(title = "Trump vote") + theme_map() + labs(fill = "Percent")

p2 <- p1 + scale_fill_gradient(low = "white", high = "#CB454A") +
        labs(title = "Trump vote") 
p2 + theme_map() + labs(fill = "Percent")

```

Como por padrão a cor de mapeamento é azul, em p2 especificamos a escala manualmente através da função scale_fill_gradient().

Para um para com o resultado das eleições optaremos uma função de gradiente que diverge de um ponto central, a scale_fill_gradient2(). Ela por padrão nos dá um gradiente azul-vermelho que passa pelo branco, ... (pg. pdf 202)

```{r, out.width="100%", fig.width=6, fig.height=5, fig.show = "hold"}

p0 <- ggplot(data = us_states_elec,
             mapping = aes(x = long, y = lat, group = group, fill = d_points))

p1 <- p0 + geom_polygon(color = "gray90", size = 0.1) +
    coord_map(projection = "albers", lat0 = 39, lat1 = 45) 

p2 <- p1 + scale_fill_gradient2() + labs(title = "Winning margins") 
p2 + theme_map() + labs(fill = "Percent")

p3 <- p1 + scale_fill_gradient2(low = "red", mid = scales::muted("purple"),
                                high = "blue", breaks = c(-25, 0, 25, 50, 75)) +
    labs(title = "Winning margins") 
p3 + theme_map() + labs(fill = "Percent")

```


```{r 07-maps-12, fig.cap='A Purple America version of Trump vs Clinton that excludes results from Washington, DC.', out.width="100%", fig.width=6, fig.height=5}

p0 <- ggplot(data = subset(us_states_elec,
                           region %nin% "district of columbia"),
             aes(x = long, y = lat, group = group, fill = d_points))

p1 <- p0 + geom_polygon(color = "gray90", size = 0.1) +
    coord_map(projection = "albers", lat0 = 39, lat1 = 45) 

p2 <- p1 + scale_fill_gradient2(low = "red",
                                mid = scales::muted("purple"),
                                high = "blue") +
    labs(title = "Winning margins") 
p2 + theme_map() + labs(fill = "Percent")
```

## America's ur-choropleths

```{r county1}
county_map %>% sample_n(5)
```


```{r county2}
county_data %>%
    select(id, name, state, pop_dens, pct_black) %>%
    sample_n(5)
```


```{r county3}
county_full <- left_join(county_map, county_data, by = "id")
```


```{r ch-07-urchoro1, fig.cap='US population density by county.', out.width="100%", fig.width = 12, fig.height = 8, layout = 'l-screen-inset'}

p <- ggplot(data = county_full,
            mapping = aes(x = long, y = lat,
                          fill = pop_dens, 
                          group = group))

p1 <- p + geom_polygon(color = "gray90", size = 0.05) + coord_equal()

p2 <- p1 + scale_fill_brewer(palette="Blues",
                             labels = c("0-10", "10-50", "50-100", "100-500",
                                        "500-1,000", "1,000-5,000", ">5,000"))

p2 + labs(fill = "Population per\nsquare mile") +
    theme_map() +
    guides(fill = guide_legend(nrow = 1)) + 
    theme(legend.position = "bottom")
```


```{r ch-07-urchoro2, fig.cap='Percent Black population by county.', out.width="100%", fig.width = 12, fig.height = 8, , layout = 'l-screen-inset'}

p <- ggplot(data = county_full,
            mapping = aes(x = long, y = lat, fill = pct_black, 
                          group = group))
p1 <- p + geom_polygon(color = "gray90", size = 0.05) + coord_equal()
p2 <- p1 + scale_fill_brewer(palette="Greens")

p2 + labs(fill = "US Population, Percent Black") +
    guides(fill = guide_legend(nrow = 1)) + 
    theme_map() + theme(legend.position = "bottom")

```


```{r 07-maps-13}

orange_pal <- RColorBrewer::brewer.pal(n = 6, name = "Oranges")
orange_pal

orange_rev <- rev(orange_pal)
orange_rev

```


```{r ch-07-gunsu, fig.cap='Gun-related suicides by county; Reverse-coded population density by county.', out.width="50%", fig.show="hold", fig.width = 10, fig.height = 7, , layout = 'l-screen-inset'}

gun_p <- ggplot(data = county_full,
            mapping = aes(x = long, y = lat,
                          fill = su_gun6, 
                          group = group))

gun_p1 <- gun_p + geom_polygon(color = "gray90", size = 0.05) + coord_equal()

gun_p2 <- gun_p1 + scale_fill_manual(values = orange_pal)

gun_p2 + labs(title = "Gun-Related Suicides, 1999-2015",
              fill = "Rate per 100,000 pop.") +
    theme_map() +
    theme(legend.position = "bottom")


pop_p <- ggplot(data = county_full,
            mapping = aes(x = long, y = lat,
                          fill = pop_dens6, 
                          group = group))

pop_p1 <- pop_p + geom_polygon(color = "gray90", size = 0.05) + coord_equal()

pop_p2 <- pop_p1 + scale_fill_manual(values = orange_rev)

pop_p2 + labs(title = "Reverse-coded Population Density",
              fill = "People per square mile") +
    theme_map() +
    theme(legend.position = "bottom")

```


