---
title: "Minard em ggplot2"
author: "Hanna Rodrigues Ferreira"
date: "`r format(Sys.time(), '%d %B,%Y')`"
output:
  pdf_document:
  html_document:
    highlight: textmate
    includes: null
    theme: flatly
always_allow_html: true
---

Código de referência [aqui](http://euclid.psych.yorku.ca/www/psy6135/tutorials/Minard.html).


```{r setup, include=FALSE}

knitr::opts_chunk$set(echo = TRUE)

library(ggplot2)
library(scales)        
library(grid)          
library(gridExtra)     
library(dplyr)         
library(ggrepel)

```


```{r ,include=FALSE}

data(Minard.troops, package="HistData")
data(Minard.cities, package="HistData")
data(Minard.temp, package="HistData")

```


```{r include=FALSE}

breaks <- c(1, 2, 3) * 10^5 

plot_troops <- ggplot(Minard.troops, aes(long, lat)) +
        geom_path(aes(size = survivors, colour = direction, group = group),
                  lineend="round") +
    scale_size("Survivors", range = c(1,10), #c(0.5, 15),
               breaks=breaks, labels=scales::comma(breaks)) +
    scale_color_manual("Direction", 
                       values = c("#E8CBAB", "#1F1A1B"), 
                       labels=c("Advance", "Retreat")) 



plot_troops_cities <- plot_troops +
    geom_point(data = Minard.cities) +
    geom_text_repel(data = Minard.cities, aes(label = city))

```

Para melhor entender as perdas das tropas devemos inserir os rios presentes na visualização original, utilizamos a função annotate para desenhar segmentos para sinalizar de modo simplificado os rios.


```{r}

plot_troops_cities <- plot_troops_cities +
  annotate(geom = "segment",
           x = 23.8, xend = 24.2,
           y = 55, yend = 54.3,
           colour = "navy",
           size = 1.1) +
  annotate(geom = "text",
           x = 24.35, y = 54.2,
           label = "Nimen River",
           colour = "navy") +
  annotate(geom = "segment",
           x = 34, xend = 35.2,
           y = 55.8, yend = 55.48,
           colour = "navy",
           size = 1.1) +
  annotate(geom = "text",
           x = 33, y = 55.7,
           label = "Moskva River",
           colour = "navy") +
  annotate(geom = "segment",
           x = 30.55, xend = 30.05,
           y = 54.5, yend = 54.2,
           colour = "navy",
           size = 1.1) +
  annotate(geom = "text",
           x = 31.5, y = 54.2,
           label = "Dnieper River",
           colour = "navy") +
  annotate(geom = "segment",
           x = 28.55, xend = 28.05,
           y = 54.45, yend = 54.15,
           colour = "navy",
           size = 1.1) +
  annotate(geom = "text",
           x = 26.85, y = 54.11,
           label = "Berezina River",
           colour = "navy") 


```

```{r ,include=FALSE}

plot_troops_cities_fixed <- plot_troops_cities +
  coord_cartesian(xlim = c(24, 38)) +
  labs(x = NULL, y = NULL) +
  guides(color = FALSE, size = FALSE) +
  theme_void()

```


```{r,include=FALSE}

Minard.temp <- Minard.temp %>%
    mutate(label = paste0(temp, "° ", date))


```

Quanto a temperatura utilizamos o gradiente de cor para reforçar a evolução temporal da temperatura registrada.

```{r}


plot_temp <- ggplot(Minard.temp, aes(long, temp)) +
    geom_path(aes(color = temp), size=1.5) +
    geom_point(aes(color = temp),size=3.) +
    scale_color_gradient(low = "navy", high = "cyan") +
    guides(color = FALSE) +
  geom_text_repel(aes(label=label), size=2.5)


```

```{r,include=FALSE}

plot_temp_fixed <- plot_temp + 
  coord_cartesian(xlim = c(24, 38)) +
  labs(x = NULL, y="Temperature") + 
  theme_bw() +
  theme(panel.grid.major.x = element_blank(),
        panel.grid.minor.x = element_blank(),
        panel.grid.minor.y = element_blank(),
        axis.text.x = element_blank(), axis.ticks = element_blank(),
        panel.border = element_blank()) 

```

A seguir temos o gráfico com as modificações mencionadas:


```{r, echo=FALSE}

grid.arrange(plot_troops_cities_fixed, plot_temp_fixed, nrow=2, heights=c(3.5, 1.2))
grid.rect(width = .99, height = .99, gp = gpar(lwd = 2, col = "gray", fill = NA))

```


