---
title: "Títulos e anotações"
author: "Hanna Rodrigues Ferreira"
date: "`r format(Sys.time(), '%d %B,%Y')`"
output:
  html_document:
    highlight: textmate
    includes: null
    theme: flatly
  pdf_document:
always_allow_html: true
---


Vamos reproduzir os resultados do capítulo 5 do livro **Data Visualization - A pratical Introduction**. Os dados utilizados foram retirados deste [github ](https://github.com/kjhealy/socviz).


# Adicionando Títulos e fazendo anotações


Vamos fazer uso da biblioteca a biblioteca `socviz` para fazer uso do datasets mencionados no livro.


```{r setup, message=FALSE,warning=FALSE}
knitr::opts_chunk$set(echo = TRUE)

library(gapminder)
library(tidyverse)
library(socviz)
```

## Usando pipe para resumir dados


Utilizaremos o dataset **gss_sm** descrito neste [site](https://kjhealy.github.io/socviz/reference/gss_sm.html).


Podemos transformar os dados utilizando a biblioteca `dplyr`, contida na `tidyverse`.
A seguir temos a tabela de das porcentagens de preferencias religiosas segundo cada região.


```{r, message=FALSE}

rel_by_region <- gss_sm %>% 
    group_by(bigregion, religion) %>% 
    summarize(N = n()) %>% 
    mutate(freq = N/sum(N),
           pct = round((freq*100), 0))

rel_by_region

```


O uso de pipes aumenta a legibilidade do código, fazendo a tarefa de checar a sanidade do nosso resultado mais fácil.

Se fizemos tudo na ordem correta, a soma das porcentagens por região deve resultar em 100% (considerando erros de arredondamento). Conforme mostrado a seguir:


```{r}

rel_by_region %>%
    group_by(bigregion) %>%
    summarize(total = sum(pct)) 


```


Podemos então trabalhar diretamente com as porcentagens e fazer um gráfico de barras das preferências religiosas por região:


```{r}

p <- ggplot(rel_by_region,
            aes(x = bigregion, y = pct, fill = religion) )

p + geom_col( position = 'dodge') +
    labs(x = 'Region', y = 'Percent', fill = 'Religion') +
    theme(legend.position = 'top')

```


Utlizaremos **dodge2** em vez de **dodge** pois os dados já estão com as proporções computadas.


```{r}

p <- ggplot(rel_by_region,
            aes(x = bigregion, y = pct, fill = religion) )

p + geom_col( position = 'dodge2') +
    labs(x = 'Region', y = 'Percent', fill = 'Religion') +
    theme(legend.position = 'top')

```


Ainda sim existem várias barras uma ao lado da outra,uma alternativa é deitar o gráfico de barras através do **coord_flip()**.



```{r}

p <- ggplot(rel_by_region,
            aes(x = religion, y = pct, fill = religion) )

p + geom_col( position = 'dodge2') +
    labs(x = NULL, y = 'Percent', fill = 'Religion') +
    guides(fill = FALSE) +
    coord_flip() +
    facet_grid(~ bigregion)

```


## Variáveis Contínuas agrupadas por Categoria ou Grupo

Utilizaremos o dataset *organdata* descrito neste [site](https://kjhealy.github.io/socviz/reference/organdata.html)

Podemos alternativamente ao **head()**,utilizar a função **sample_n()** para coletar 10 linhas aleatoriamente dos dados. Observe que também selecionamos as primeiras 6 colunas.


```{r}


organdata %>%
    select(1:6) %>%
    sample_n(size = 10)


```


Vamos plotar a taxa de doação de órgãos por milhão de população, donors, pelo tempo para começar a analisar os dados.


```{r}


p <- ggplot(data = organdata,
            mapping = aes(x = year, y = donors))

p + geom_point()


```


Não muito informativo por enquanto. Podemos plotar a série histórica da taxa de doação de cada país utilizando **geom_line()**:


```{r}

p <- ggplot(data = organdata,
            mapping = aes(x = year, y = donors))

p + geom_line(aes(group = country)) +
  facet_wrap(~country) +
  theme(axis.text.x = element_text(size=6)) 

```


Focando agora não no tempo mas na variação da taxa de doação, plotaremos o boxplot de taxa de doação por país:



```{r}

p <- ggplot(data = organdata,
            mapping = aes(x = country, y = donors))

p + geom_boxplot() +
  theme(axis.text.x = element_text(angle = 45)) 

```


Observe que os países se sobrepoem, uma alternativa é deitar o gráfico usando **coord_flip()**:



```{r}

p <- ggplot(data = organdata,
            mapping = aes(x = country, y = donors))

p + geom_boxplot() +
    coord_flip()

```


Mesmo mais legível, ele parece a priori pouco informativo, porque os países estão por ordem alfabética. Podemos reordená-los pela taxa de doações médias através da função **reorder()**


```{r}

p <- ggplot(data = organdata,
            mapping = aes(x = reorder(country,
                                      donors,
                                      na.rm = TRUE),
                          y = donors) )

p + geom_boxplot() +
    labs(x = NULL) +
    coord_flip()


```



Podemos alternativamente fazer o **Violin plot** através da função **geom_violin()**



```{r}

p <- ggplot(data = organdata,
            mapping = aes(x = reorder(country,
                                      donors,
                                      na.rm = TRUE),
                          y = donors) )

p + geom_violin() +
    labs(x = NULL) +
    coord_flip()


```



Podemos também colorir os boxplots de acordo com a variável categórica **world**:



```{r}


p <- ggplot(data = organdata,
            mapping = aes(x = reorder(country, donors, na.rm = TRUE),
                          y = donors,
                          fill = world) )

p + geom_boxplot() +
    labs(x = NULL) +
    coord_flip() +
    theme(legend.position = 'top')


```


Colocando variáveis categóricas na vertical para comparar as distribuições é um bom recurso para resumir muitos pontos.Entretanto quando a quantidade de pontos por categoria é relativamente pequena, podemos simplismente plotar as observações.

Vamos utilizar a função **geom_point()** em vez de **geom_boxplot()** fazendo os devidos ajustes de parâmetros:


```{r}


p <- ggplot(data = organdata,
            mapping = aes(x = reorder(country, donors, na.rm = TRUE),
                          y = donors,
                          color = world) )

p + geom_point() +
    labs(x = NULL) +
    coord_flip() +
    theme(legend.position = 'top')


```


Perceba que desta forma, existe sobreposição de observações, nestes casos podemos perturbar os dados para evitar esta sobreposição através da função **geom_jitter()**:


```{r}


p <- ggplot(data = organdata,
            mapping = aes(x = reorder(country, donors, na.rm = TRUE),
                          y = donors,
                          color = world) )

p + geom_jitter() +
    labs(x = NULL) +
    coord_flip() +
    theme(legend.position = 'top')


```


Podemos regular o grau de pertubação de dados com o parâmetros **width** e **height**:


```{r}


p <- ggplot(data = organdata,
            mapping = aes(x = reorder(country, donors, na.rm = TRUE),
                          y = donors,
                          color = world) )

p + geom_jitter(position = position_jitter(width = 0,
                                           height = 0.5) ) +
    labs(x = NULL) +
    coord_flip() +
    theme(legend.position = 'top')


```


 Dado o formato do gráfico, usaremos apenas o **width**, pois o **heigh** altera o eixo y (não esqueça que deitamos o gráfico), ou seja, altera a distribuição das observações.
 
 
 
```{r}


p <- ggplot(data = organdata,
            mapping = aes(x = reorder(country, donors, na.rm = TRUE),
                          y = donors,
                          color = world) )

p + geom_jitter(position = position_jitter(width = 0.15) ) +
    labs(x = NULL) +
    coord_flip() +
    theme(legend.position = 'top')


```


Quando queremos resumir uma variável categórica com apenas um valor por catergoria, como a taxa média de doações por país, podemos usar o **Cleverland plot**. 


Vamos fazer um pipeline para agregar e resumir nosso dataframe, podemos escolher manualmente as variáveis e usar repetidamente as funções de resumo **mean()** e **std()**:


```{r}

by_country <- organdata %>%
  group_by(consent_law, country) %>%
  summarize(donors_mean = mean(donors, na.rm = TRUE),
            donors_sd = sd(donors, na.rm = TRUE),
            gdp_mean = mean(gdp, na.rm = TRUE),
            health_mean = mean(health, na.rm = TRUE),
            roads_mean = mean(roads, na.rm = TRUE),
            cerebvas_mean = mean(cerebvas, na.rm = TRUE))

by_country

```


Ou alternativamente podemos fazer esta tarefa iterando através de recursos de programação funcional do R:


```{r}

by_country <- organdata %>% 
  group_by(consent_law, country) %>%
    summarize_if(is.numeric, funs(mean, sd), na.rm = TRUE) %>%
    ungroup()

by_country

```


Com os dado resumidos por país, podemos fazer um **Cleveland dotplot** com os pontos coloridos conforme a variável categórica **consent_law**.


```{r}
p <- ggplot(data = by_country,
            mapping = aes(x = donors_mean, 
                          y = reorder(country, donors_mean),
                          color = consent_law))
p + geom_point(size=3) +
    labs(x = "Donor Procurement Rate",
         y = "", color = "Consent Law") +
    theme(legend.position="top")      
```


Alternativamente podemos plotar separadamente pela categoria **consent_law** em vez de colorir. Colocaremos os gráficos empilhados, **ncol = 1**, para melhor compará-los dado que são da mesma escala.


```{r}
p <- ggplot(data = by_country,
            mapping = aes(x = donors_mean,
                          y = reorder(country, donors_mean)))

p + geom_point(size=3) +
    facet_wrap(~ consent_law, ncol = 1) +
    labs(x= "Donor Procurement Rate",
         y= "")       
```


Note que pelo eixo y ser categórico, ele vai plotar o nome todos os países nos 2 plots, então para evitar isso colocaremos **scales = "free_y"**.


```{r}
p <- ggplot(data = by_country,
            mapping = aes(x = donors_mean,
                          y = reorder(country, donors_mean)))

p + geom_point(size=3) +
    facet_wrap(~ consent_law, scales = "free_y", ncol = 1) +
    labs(x= "Donor Procurement Rate",
         y= "")       
```


**Cleverland plots** é um ótimo recurso de resumir resultados de dados que possuem erros de range. Para extender este tipo de plot e incluir medidas de variância ou erro utilizamos o **geom_pointrange**.


Este precisa do range em que se encontram os dados, **ymin** e **ymax**:


```{r}

p <- ggplot(data = by_country,
            mapping = aes(x = reorder(country,donors_mean),
                          y = donors_mean))

p + geom_pointrange(mapping = aes(ymin = donors_mean - donors_sd,
                                  ymax = donors_mean + donors_sd)) +
  labs(x= "", y= "Donor Procurement Rate") +
  coord_flip()   

```

## Adicionar texto


...


```{r}

p <- ggplot(data = by_country,
            mapping = aes(x = roads_mean,
                          y = donors_mean))

p + geom_point() +
  geom_text(mapping = aes(label = country))

```


```{r 05-tables-and-labels-16 }
p <- ggplot(data = by_country,
            mapping = aes(x = roads_mean, y = donors_mean))

p + geom_point() + geom_text(mapping = aes(label = country), hjust = 0)
      
```


```{r 05-tables-and-labels-17 }
library(ggrepel)      
```

```{r 05-tables-and-labels-18 }
elections_historic %>% select(2:7)       
```

```{r 05-tables-and-labels-19, layout = 'l-screen-inset', fig.height=10, fig.width=12}
p_title <- "Presidential Elections: Popular & Electoral College Margins"
p_subtitle <- "1824-2016"
p_caption <- "Data for 2016 are provisional."
x_label <- "Winner's share of Popular Vote"
y_label <- "Winner's share of Electoral College Votes"

p <- ggplot(elections_historic, aes(x = popular_pct, y = ec_pct,
                                    label = winner_label))

p + geom_hline(yintercept = 0.5, size = 1.4, color = "gray80") +
    geom_vline(xintercept = 0.5, size = 1.4, color = "gray80") +
    geom_point() +
    geom_text_repel() +
    scale_x_continuous(labels = scales::percent) +
    scale_y_continuous(labels = scales::percent) +
    labs(x = x_label, y = y_label, title = p_title, subtitle = p_subtitle,
         caption = p_caption)      
```

## Colocando texto sob critério

```{r 05-tables-and-labels-20 }
p <- ggplot(data = by_country,
            mapping = aes(x = gdp_mean, y = health_mean))

p + geom_point() +
    geom_text_repel(data = subset(by_country, gdp_mean > 25000),
                    mapping = aes(label = country))

p <- ggplot(data = by_country,
            mapping = aes(x = gdp_mean, y = health_mean))

p + geom_point() +
    geom_text_repel(data = subset(by_country,
                                  gdp_mean > 25000 | health_mean < 1500 |
                                  country %in% "Belgium"),
                    mapping = aes(label = country))      
```

```{r 05-tables-and-labels-21 }
organdata$ind <- organdata$ccode %in% c("Ita", "Spa") &
                    organdata$year > 1998

p <- ggplot(data = organdata,
            mapping = aes(x = roads,
                          y = donors, color = ind))
p + geom_point() +
    geom_text_repel(data = subset(organdata, ind),
                    mapping = aes(label = ccode)) +
    guides(label = FALSE, color = FALSE)      
```


## Arbitrary annotation

```{r 05-tables-and-labels-22 }
p <- ggplot(data = organdata, mapping = aes(x = roads, y = donors))
p + geom_point() + annotate(geom = "text", x = 91, y = 33,
                            label = "A surprisingly high \n recovery rate.",
                            hjust = 0)
      
```

```{r 05-tables-and-labels-23 }
p <- ggplot(data = organdata,
            mapping = aes(x = roads, y = donors))
p + geom_point() +
    annotate(geom = "rect", xmin = 125, xmax = 155,
             ymin = 30, ymax = 35, fill = "red", alpha = 0.2) + 
    annotate(geom = "text", x = 157, y = 33,
             label = "A surprisingly high \n recovery rate.", hjust = 0)      
```


## Scales and Guides

```{r 05-tables-and-labels-24 }

p <- ggplot(data = organdata,
            mapping = aes(x = roads,
                          y = donors,
                          color = world))
p + geom_point()
```

```{r 05-tables-and-labels-25 }

p <- ggplot(data = organdata,
            mapping = aes(x = roads,
                          y = donors,
                          color = world))
p + geom_point() +
    scale_x_log10() +
    scale_y_continuous(breaks = c(5, 15, 25),
                       labels = c("Five", "Fifteen", "Twenty Five"))
```


```{r 05-tables-and-labels-26 }

p <- ggplot(data = organdata,
            mapping = aes(x = roads,
                          y = donors,
                          color = world))
p + geom_point() +
    scale_color_discrete(labels =
                             c("Corporatist", "Liberal",
                               "Social Democratic", "Unclassified")) +
    labs(x = "Road Deaths",
         y = "Donor Procurement",
        color = "Welfare State")

```


```{r 05-tables-and-labels-27 }

p <- ggplot(data = organdata,
            mapping = aes(x = roads,
                          y = donors,
                          color = world))
p + geom_point() +
    labs(x = "Road Deaths",
         y = "Donor Procurement") +
    guides(color = FALSE)

```


```{r}

# 5.7 Where we go next

```


# Revisitando um Gráfico

Vamos agora aplicar o que foi discutido no capítulo revisitando o gráfico ... e enriquecendo-o com as técnicas apresentadas anteriormente.

```{r, echo = FALSE}


```

```{r}



```

