---
title: "Familiarização com o dplyr - Exercício 1"
author: "Hanna Rodrigues Ferreira e Marcos Antônio [completa aqui]"
date: "`r format(Sys.time(), '%d %B %Y')`"
output: 
  prettydoc::html_pretty:
    theme: architect
    highlight: github
    df_print: kable
---

```{r setup, include=FALSE}
knitr::opts_chunk$set(echo = TRUE)
```

Exercícios a seguir retirados de <https://livro.curso-r.com/7-2-dplyr.html>

```{r lib,message=FALSE}
#install.packages("dplyr")
library(dplyr)
```

Utilizaremos a base imdb nos exercícios a seguir.



```{r read}
imdb <- readr::read_rds("imdb.rds")
```

# Selecionando colunas

a função glimpse() do pacote dplyr printa uma versão transposta da base. É útil para ter uma visão geral das colunas e seus tipos de dados. 

```{r}
glimpse(imdb)
```


Podemos utilizar o select() para criar uma tabela alocada em imdb_simples com apenas as colunas titulo, ano e nota_imdb.

```{r}
imdb_simples <- select(imdb, titulo, ano, nota_imdb)

glimpse(imdb_simples)
```

Com o ajudante contains() podemos selecionar as colunas que contém "ator" no nome, neste caso ator_1, ator_2 e ator_3.

```{r}

glimpse( select(imdb, contains("ator")) )

```

Com apenas o conhecimento da função select() e seus ajudantes temos diversas formas de retornar a base sem as colunas ator_1, ator_2 e ator_3.

A seguir temos alguns exemplos:

```{r,results='hide'}

# caso quiséssemos retirar muitas colunas, seria inviável
select(imdb, -ator_1, -ator_2, -ator_3)

# é útil mas devemos nos atentar que as colunas devem ser consecutivas
select(imdb, -(ator_1 : ator_3)) 

# não funcionaria se quiséssemos retirar uma coluna "idade_ator"
select(imdb, -starts_with("ator")) 

# não funcionaria se quiséssemos manter uma coluna "idade_ator"
select(imdb, -contains("ator"))

```

```{r,echo=FALSE}

glimpse(select(imdb, -contains("ator")))

```

# Ordenando a base

Podemos ordenar os filmes utilizando o arrange(), em ordem crescente de duração e decrescente de ano com o auxiliar desc().

```{r}

filmes_ordenados <- arrange(imdb, duracao, desc(ano))

head(filmes_ordenados)

```

É possível então, selecionar colunas e ordenar esta seleção, como mostra o exemplo:

```{r}

head( arrange(select(imdb, titulo, orcamento), desc(orcamento)) )

```

# O pipe em ação

Podemos aplicar diversas função a um mesmo objeto utilizando o pipe %>%

```{r}

filmes_pb <- 
  imdb %>% 
    filter(cor == "Black and White")

head(filmes_pb)

```

 Podemos utilizar a função filter() para filtrar as linhas, mantendo assim as que concordem com as condições de entrada.
 
Tal como filmes com 90 minutos ou menos de duração e nota no imdb maior do que 8.5, como no exemplo a seguir:

```{r}

curtos_legais <-
  imdb %>%
    filter(duracao <= 90, nota_imdb > 8.5)

head(curtos_legais)

```

filmes filmes coloridos anteriores a 1950:

```{r}

head(
  imdb %>%
    filter(cor == "Color", ano < 1950)
  )

```

filmes dirigidos por Stanley Kubrick ou por Quentin Tarantino:

```{r}

head(
  imdb %>%
    filter(diretor %in% c("Stanley Kubrick", "Quentin Tarantino"))
  )

```

filmes do diretor Guillermo del Toro ou Francis Ford Coppola ordenados de forma decrescente por ano, mostrando apenas as colunas titulo, ano e diretor.

```{r}


head( imdb %>%
  filter(diretor %in% c("Guillermo del Toro","Francis Ford Coppola")) %>% 
  select(titulo,ano,diretor) %>% 
  arrange(desc(ano))
  )

```

filmes que tenham “Sci-Fi” ou “Musical” entre os seus gêneros, neste caso usaremos uma função do pacote stringr que procura padrões nas strings.

```{r}

#install.packages("stringr")
library(stringr)

head( imdb %>%
  filter(str_detect(string = generos, pattern = "Animation")
         | str_detect(string = generos, pattern = "Musical"))
  )

```

filmes que tenham “Musical” e “Sci-Fi” entre os seus gêneros e tenha nota_imdb maior que 5 :

```{r}

imdb %>%
  filter(str_detect(string = generos, pattern = "Musical"),
  str_detect(string = generos, pattern = "Sci-Fi"),
  nota_imdb > 5)

```

filmes que não possuem informação tanto de receita quanto de orçamento, isto é, possuem NA (not a number) nas colunas.

Podemos utilizar o auxiliar is.na()

```{r}

head( imdb %>% filter(is.na(orcamento),is.na(receita)) )

```

# Modificando e criando novas colunas

1. Crie uma coluna chamada prejuizo (orcamento - receita) e salve a nova tabela em um objeto chamado imdb_prejuizo. Em seguida, filtre apenas os filmes que deram prejuízo e ordene a tabela por ordem decrescente de prejuízo.


```{r}

imdb_prejuizo = mutate(imdb, prejuizo = orcamento - receita)

glimpse(
  imdb_prejuizo %>% 
    filter(prejuizo > 0) %>% 
    arrange(desc(prejuizo))
  )

```

2. Fazendo apenas uma chamada da função mutate(), crie as seguintes colunas novas na base imdb:

a. lucro = receita - orcamento


```{r}

imdb = mutate(imdb, lucro = receita - orcamento)

```

b. lucro_medio


```{r}

imdb = mutate(imdb, lucro_medio = mean(imdb $ lucro) )

```

c. lucro_relativo = (lucro - lucro_medio)/lucro_medio


```{r}

imdb = mutate(imdb, lucro_relativo = (lucro - lucro_medio)/lucro_medio)

```

d. houve_lucro = ifelse(lucro > 0, "sim", "não")


```{r}

imdb = mutate(imdb, houve_lucro = ifelse(lucro > 0, "sim", "não"))

```

3. Crie uma nova coluna que classifique o filme em "recente" (posterior a 2000) e "antigo" (de 2000 para trás).



```{r}

imdb  = mutate(imdb, antes_depois_2000 = ifelse(ano > 2000, "recente", "antigo"))

```

```{r,echo=FALSE}

glimpse(imdb)

```

# Summarisando a base

 1. Calcule a duração média e mediana dos filmes da base.

```{r}

imdb %>% summarise(
  media_duracao = mean(duracao, na.rm = TRUE),
  mediana_duracao = median(duracao, na.rm = TRUE)
)

```

 2. Calcule o lucro médio dos filmes com duração menor que 60 minutos.

```{r}



```

3. Apresente na mesma tabela o lucro médio dos filmes com duracao menor que 60 minutos e o lucro médio dos filmes com duracao maior ou igual a 60 minutos.

```{r}



```

 4. Retorne tabelas (tibbles) apenas com:

a. a nota IMDB média dos filmes por tipo de classificacao;

```{r}



```

b. a receita média e mediana dos filmes por ano;

```{r}



```

 c. apenas o nome dos diretores com mais de 10 filmes.

```{r}



```

# Juntando duas bases

 a. Salve em um novo objeto uma tabela com a nota média dos filmes de cada diretor. Essa tabela deve conter duas colunas (diretor e nota_imdb_media) e cada linha deve ser um diretor diferente.

```{r}



```

 b. Use o left_join() para trazer a coluna nota_imdb_media da tabela do item anterior para a tabela imdb original.

```{r}



```

